【裁判字號】    98,訴,890
【裁判日期】    980526
【裁判案由】    損害賠償
【裁判全文】
臺灣臺中地方法院民事判決  98年度訴字第890號
原      告  甲○○
            丙○○
被      告  乙○○
上列當事人間因過失致死案件，經原告提起刑事附帶民事訴訟，
請求侵權行為損害賠償事件（本院98年度交附民字第49號），經
本院刑事庭裁定移送前來，本院於民國98年5月12日言詞辯論終
結，判決如下：
    主    文
被告應給付原告甲○○新台幣壹佰參拾柒萬貳仟貳佰參拾捌元，
及自民國98年3月3日起至清償日止，按年息5%計算之利息。
被告應給付原告丙○○新台幣壹佰伍拾貳萬肆仟柒佰伍拾陸元，
及自民國98年3月3日起至清償日止，按年息5%計算之利息。
本判決第一項於原告甲○○以新台幣肆拾伍萬捌仟元供擔保後，
得假執行。
本判決第二項於原告丙○○以新台幣伍拾萬玖仟元供擔保後，得
假執行。
    事  實  及  理  由
壹、被告經合法通知，未於言詞辯論期日到場，核無民事訴訟法
    第386條各款所列情形，爰依原告之聲請，由其一造辯論而
    為判決。
貳、原告主張略以：
  一、訴之聲明：
    (一)被告應給付原告甲○○新台幣（下同）162萬2,238元，及
      自本起訴狀繕本送達翌日起至清償日止，按年息5%計算之
      利息。
    (二)被告應給付原告丙○○177萬4,756元，及自本起訴狀繕本
      送達翌日起至清償日止，按年息5%計算之利息。
    (三)訴訟費用由被告負擔。
    (四)原告願供擔保，請准宣告假執行。
  二、緣被告於民國97年5月28日18時至19時許，在其台中縣大
      甲鎮○○路1808號住處，飲用參茸酒2瓶，於飲酒完畢後
      ，明知已反應較慢、感覺減低，不能安全駕駛動力交通工
      具，竟仍隨即於同日19時30分許，騎乘車牌號碼VTQ-159
      號輕機車上路，沿台中縣大甲鎮○○路由西往東行駛，迨
      至同日21時許，途經台中縣大甲鎮○○路國道3號高速公
      路下之路段時，本應注意車前狀況，且汽車在未劃設慢車
      道之雙向二車道行駛時，均應在遵行車道內行駛，並隨時
      採取必要之安全措施，且依當時天候晴、夜間有照明、柏
      油路面乾燥無缺陷、道路無障礙物、視距良好，對於車前
      各人、車之動態當能確切掌握等情況，並無不能注意之情
      事，被告竟因飲酒駕車而注意能力降低而迎面撞擊行駛在
      對向由原告之子即李旻運所騎乘之車牌號碼UC2-153號輕
      型機車，致李旻運倒地後受有顱骨底部骨折、脛骨與腓骨
      之骨折、肺之挫傷等傷害，經緊急送醫仍不治死亡。被告
      嗣經抽血測試其血液酒精為0.3229g%，經換算後相當於呼
      氣酒精濃度測定值達每公升1.61毫克。
  三、本件被告於上揭時地，因過失致被害人死亡之事實，有台
      灣台中地方法院檢察署相驗屍體證明書、起訴書等書證可
      證（如鈞院認證據尚未充分，則謹請鈞院惠調－前揭偵查
      卷附呈之道路交通事故現場圖、現場照片及酒精測定紀錄
      表等書證）。原告甲○○與丙○○，分別係被害人李旻運
      之父、母，自得依民法第184條第1項前段、第2項、第191
      條之2及第194條之規定，對於被告為損害賠償之請求。
  四、原告請求損害賠償之範圍如下：
    (一)扶養費：
      1.按被害人對於第三人負有法定扶養義務者，加害人對於
        該第三人亦應負損害賠償責任，民法第192條第2項定有
        明文；又「直系血親相互間互負扶養之義務」、「被害
        人對其父母自負有扶養之義務。受扶養權利者，以不能
        維持生活而無謀生能力者為限，前項無謀生能力之限制
        ，於直系血親尊親屬不適用之。」民法第1114條第1款
        、第1117條，亦分別定有明文。
      2.原告甲○○部分：87萬2,238元。
        (1)原告甲○○，其名下僅有：中古車輛（年份1999）1
          輛、房屋1棟及土地2 筆，但面積及公告現值均有限
          ，且僅有定存單30萬元，是依其年齡、現有財產狀況
          及工作收入，應認其確有賴子女之扶養，否則不足以
          維持日後生活之所需。
        (2)原告甲○○係49年8月31日生，而被害人於97年5月28
          日死亡時，原告甲○○已年滿47歲，依據行政院主計
          處「96年台閩地區簡易生命表」所示，其平均餘命為
          31.57 年，依該處頒布「平均每人月消費支出－按區
          域別分」所示，台中縣96年每人月消費支出為15,783
          元，依霍夫曼計算法扣除中間利息（以31年為計算）
          ，且依法應負扶養義務者計有四人（即有被害人李旻
          運、原告之女李嘉玲、李佳儒及配偶丙○○，據此，
          是原告甲○○主張是項金額為87萬2,238元（計算式
          ：15783×12×18.00000000/4＝872238）。
      3.原告丙○○部分：102萬4,756元。
        (1)原告丙○○，其名下並無財產，目前端賴照料孫子之
          綿薄收入（原告女兒每月5000－10,000元不等），以
          為貼補家計與生活，是依年齡、現有財產狀況及工作
          收入，應認其確有賴子女之扶養，否則不足以維持日
          後生活之所需，至為灼然。
        (2)原告丙○○係53年1月27日生，而被害人於97年5月28
          日死亡時，原告李碧珠已年滿44歲，依據行政院主計
          處「96年台閩地區簡易生命表」所示，其平均餘命為
          39.13 年，依該處頒布「平均每人月消費支出－按區
          域別分」所示，台中縣96年每人月消費支出為15,783
          元，依霍夫曼計算法扣除中間利息（以39年為計算）
          ，且依法應負扶養義務者計有四人（即有被害人李旻
          運、原告之女李嘉玲、李佳儒及配偶甲○○），據此
          ，是原告丙○○主張是項金額為102萬4,756元（計算
          式：15783×12×21.00000000/4＝0000000）。
    (二)非財產上損害：原告甲○○75萬元、原告丙○○75萬元。
      1.按人之生命，無法以金錢價值衡量，是慰撫金數額之酌
        定，自應斟酌加害行為、兩造之身分、地位、家庭經濟
        能力，以及原告所受痛苦之程度等一切情狀。
      2.本件車禍發生時被害人為18歲，甫於95年6月間，自國
        立大甲高工畢業，具有「視聽電子」之專業技術，本擬
        於97 年6月間盡其國民服役之義務，入伍服役，惟家境
        欠佳，為求貼補家計，分擔其父、母即本件原告之經濟
        負擔，而在等候「兵單」之際，先找工作，任職於盟鑫
        工業股份有限公司，以減免父、母之經濟壓力，為家中
        及親友家族讚譽又孝順的好孩子，而原告亦常感欣慰，
        奮鬥一生，本得頤養晚年...。
      3.據料，被害人李曼運正值開拓前途之際，因被告酒醉駕
        車而致死亡之結果，致原告二人老年遽遭喪子之痛，痛
        失「獨子」，悲痛莫名，渠等精神上自受有極大之痛苦
        ，被告應負非財產上之損害賠償責任。據此，懇請鈞院
        審酌，原告均為國中畢業，原告甲○○以裝潢臨時工為
        生，而原告丙○○則以照料孫兒為貼補家計，復審酌原
        告甲○○前揭財產，以及被告前揭酒醉駕車等之過失程
        度等一切情狀，認被告應賠償原告甲○○、丙○○等二
        人，精神慰藉金各以75萬元為適當。（原告甲○○主張
        精神慰撫金為150萬元，惟扣除具領之強制汽車責任保
        險金75萬元，故就此主張75萬元；原告丙○○主張精神
        撫撫金為150萬元，惟扣除具領之強制汽車責任保險金
        75萬元，故就此主張75萬元）。
  五、綜上，原告依據民法侵權行為之法律關係，請求賠償因被
      告所致之損害分別為：
    (一)原告甲○○：87萬2,238元（扶養費）＋75萬元（慰撫金
      ）＝162萬2,238元。
    (二)原告丙○○：102萬4,756元（扶養費）+75萬元（慰撫金
      ）＝177萬4,756元。
參、本件原告主張被告於97年5月28日18時至19時許，在其台中
    縣大甲鎮○○路1808號住處，飲用參茸酒2瓶，於飲酒完畢
    後，明知已反應較慢、感覺減低，不能安全駕駛動力交通工
    具，竟仍隨即於同日19時30分許，騎乘車牌號碼VTQ-159號
    輕機車上路，沿台中縣大甲鎮○○路由西往東行駛，迨至同
    日21時許，途經台中縣大甲鎮○○路國道3號高速公路下之
    路段時，本應注意車前狀況，且汽車在未劃設慢車道之雙向
    二車道行駛時，均應在遵行車道內行駛，並隨時採取必要之
    安全措施，且依當時天候晴、夜間有照明、柏油路面乾燥無
    缺陷、道路無障礙物、視距良好，對於車前各人、車之動態
    當能確切掌握等情況，並無不能注意之情事，被告竟因飲酒
    駕車而注意能力降低而迎面撞擊行駛在對向由原告之子李旻
    運所騎乘之車牌號碼UC2-153號輕型機車，致李旻運倒地後
    受有顱骨底部骨折、脛骨與腓骨之骨折、肺之挫傷等傷害，
    經緊急送醫仍不治死亡，被告嗣經抽血測試其血液酒精為
    0.3229g%，經換算後相當於呼氣酒精濃度測定值達每公升
    1.61毫克等情，業據原告提出相驗屍體證明書、起訴書各1
    份為證，經核相符。被告經合法通知，未於言詞辯論期日到
    場，亦未提出書狀爭執，依民事訴訟法第280條第3項準用同
    條第1項，依法視同自認。又被告刑事過失致死部分業經本
    院刑事庭以97年度交易字第721號判處應執行有期徒刑1年5
    月在案，亦有上開刑事判決附卷足憑，並經本院依調閱前開
    刑事案卷，核閱無訛，堪認為原告主張之上開事實為真實。
肆、按因故意或過失不法侵害他人之權利者，負損害賠償責任。
    汽車、機車或其他非依軌道行駛之動力車輛，在使用中加損
    害於他人者，駕駛人應賠償因此所生之損害。被害人對於第
    三人負有法定扶養義務者，加害人對於該第三人亦應負損害
    賠償責任；再不法侵害他人致死者，被害人之父、母、子、
    女及配偶，雖非財產上之損害，亦得請求賠償相當之金額。
    民法第184條第1項前段、第191條之2及第194條分別定有明
    文。查被告因過失行為致原告之子李旻運死亡，且其過失行
    為與李旻運之死亡間，具有相當因果關係，原告自得請求被
    告負侵權行為之損害賠償責任。茲就原告請求給付之金額審
    核如下：
  (一)扶養費部分：
    1.原告甲○○，其名下僅有：1999年份中古車輛1輛、房屋1
      棟及土地2筆，但面積及公告現值均有限，另有定存單30
      萬元；原告丙○○，其名下並無財產；有原告提出之財產
      清單2份及定期儲蓄存款存單影本1份為證。依原告二人之
      年齡、現有財產狀況及工作收入，應認其二人確有賴子女
      之扶養，否則不足以維持日後生活之所需。又被害人李旻
      運原任職盟鑫工業股份有限公司，每月薪資2萬餘元，亦
      據原告提出薪資單1份存卷可佐，堪認李旻運確具有扶養
      原告之能力。
    2.查原告甲○○係49年8月31日生，而被害人李旻運於97年5
      月28日死亡時，原告甲○○已年滿47歲，依據行政院主計
      處「96年台閩地區簡易生命表」所示，其平均餘命為
      31.57年，依該處頒布「平均每人月消費支出－按區域別
      分」所示，台中縣96年每人月消費支出為15,783元，再依
      霍夫曼計算法扣除中間利息（原告請求以31年為計算），
      且依原告主張應負扶養義務者計有四人（被害人李旻運、
      原告之女李嘉玲、李佳儒及配偶丙○○），是原告甲○○
      主張此項請求金額為87萬2,238元（計算式：15783×12
      ×18.00000000÷4＝872238），為有理由，應予准許。
    3.原告丙○○係53年1月27日生，而被害人李旻運於97年5月
      28 日死亡時，原告李碧珠已年滿44歲，依據行政院主計
      處「96年台閩地區簡易生命表」所示，其平均餘命為
      39.13年，依該處頒布「平均每人月消費支出－按區域別
      分」所示，台中縣96年每人月消費支出為15,783元，再依
      霍夫曼計算法扣除中間利息（以39年為計算），且依原告
      主張應負扶養義務者計有四人，是原告丙○○主張此項請
      求金額為102萬4,756元（計算式：15783×12×
      21.00000000 ÷4＝0000000），亦屬有據，應予准許。
  (二)非財產上損害部分：原告二人因李旻運死亡，各請求被告給
    付150萬元之非財產上損害。查被害人李旻運為原告之獨子
    ，原告白髮人送黑髮人，頓失依靠，其二人因李旻運之死亡
    ，精神上自受有鉅大之創痛。原告甲○○為國中畢業，其97
    年度所得僅2,687元，名下房屋1筆、土地2筆、汽車1部，原
    告丙○○為家庭主婦，其97年度所得為2,516元，名下無恆
    產；被告為國小畢業，名下亦無登記財產，此有財產所得調
    件明細表3份附卷可稽。本院審酌原告因李旻運死亡所受之
    痛苦極大，以及兩造之身分、地位、資力等一切情狀，認原
    告之請求應各予核減為125萬元，方屬公允。
伍、又按保險人依本法規定所為之保險給付，視為被保險人損害
    賠償金額之一部分；被保險人受賠償請求時，得扣除之，強
    制汽車責任保險法第32條定有明文。是強制汽車責任保險之
    被保險人於該範圍內之損害賠償責任即因而解免。本件原告
    二人已各領取汽車強制責任險之保險理賠金75萬元，為原告
    所自陳，故此部分應予扣除。從而，原告甲○○、丙○○依
    民法第184條第1項前段、第191條之2前段、第194條之規定
    ，分別請求被告給付137萬2,238元（872,238＋1,250,000
    元－750,000＝1,372,238）、152萬4,756元（1,024,756＋
    1,250,000元－750,000＝1,524,756），及均自起訴狀繕本
    送達翌日即98年3月3日起，按年息5％計算之利息，為有理
    由，逾此範圍之請求，為無理由，應予駁回。
陸、原告陳明願供擔保以代釋明，聲請宣告假執行，就其二人勝
    訴部分，核無不合，爰分別酌定相當之擔保金額宣告之；至
    於敗訴部分，其假執行之聲請則因訴之駁回而失所依附，應
    併予駁回。
柒、本件原告提起刑事附帶民事訴訟，而由本院刑事庭依刑事訴
    訟法第504條第1項規定，裁定移送前來，依同條第2項規定
    免繳納裁判費，且於本院審理期間，亦未滋生其他訴訟必要
    費用，並無訴訟費用負擔問題，附予敘明。
捌、據上論結，本件原告之訴為一部有理由，一部無理由，依民
    事訴訟法第385條第1項、第390條第2項，判決如主文。
中    華    民    國    98    年    5     月    26    日
                  民事第四庭    法  官  陳文燦
正本係照原本作成。
如對本判決上訴，須於判決送達後20日內向本院提出上訴狀。
中    華    民    國    98    年    5     月    26    日
                                書記官  林玉門


司法院資訊處製作；財團法人民間司法改革基金會備份。
